【裁判字號】    97,交簡上附民,1
【裁判日期】    970529
【裁判案由】    損害賠償
【裁判全文】
臺灣澎湖地方法院刑事附帶民事訴訟判決
原      告  甲○○○
            乙○○○
被      告  丙○○
上列被告因96年度交簡上字第5號過失傷害案件，經原告提起附
帶民事訴訟，本院於中華民國97年5月15日辯論終結，判決如下
：
    主      文
被告應給付原告甲○○○新臺幣壹拾肆萬零捌佰捌拾捌元，給付
原告乙○○○新臺幣壹拾肆萬肆仟壹佰參拾壹元。
原告其餘之訴駁回。
    事實及理由
甲、兩造之主張：
一、原告起訴主張：被告於民國96年2月12日上午11時25分許，
    駕駛車號E6-1228號自用小客貨車，沿澎湖縣202線道西向東
    行駛，途經該線道7.1公里處（即湖西郵局前），本應遵守
    汽車行駛時，駕駛人應注意車前狀況及兩車併行之間隔，並
    隨時採取必要之安全措施等規定，且依當時狀況，並無不能
    注意之情事，竟疏未注意前揭規定，致擦撞同向前方由原告
    甲○○○所騎乘、搭載原告乙○○○之車號XVO-658號重型
    機車，原告甲○○○因而駕駛失控，使該機車追撞訴外人李
    麗華所有、停靠於對向路旁之車號E6-2078號自用小客車，
    造成原告甲○○○、乙○○○人車倒地，原告甲○○○因而
    受有右手中指近端指骨粉碎性骨折、左手腕橈骨遠端、左脛
    骨高原骨折等傷害，原告乙○○○則受有右橈骨遠端粉碎性
    骨折併脫位、雙膝髕前挫傷、頭部外傷併下巴挫傷等傷害。
    原告2人爰依侵權行為法律關係，訴請被告賠償下述損失：
    修理機車費用：原告乙○○○因此車禍機車受損，支出修
    理費用新臺幣（下同）6,800元。醫療費用：原告乙○○
    ○受傷後，支出醫療費用2千元，原告甲○○○則支出5 千
    元。無法工作之損失：原告2人平日均至海邊撿拾螺絲貼
    補家用，每月均各約收入1萬5千元，因此車禍受傷，各均有
    3 個月無法撿拾螺絲，各損失4萬5千元。慰撫金：原告2
    人因車禍造成骨折，生活不便，且至今均仍感疼痛，各請求
    慰撫金10萬元。並聲明：被告應給付原告乙○○○15萬3800
    元；原告甲○○○15萬元。
二、被告則以：對於兩造在上開時地發生車禍，車禍肇因於被告
    之過失，及原告乙○○○因此支出醫療費用2千元，原告甲
    ○○○支出醫療費用5千元，及原告2人因此各均3個月不能
    工作之事實不爭執；但不清楚原告2人撿拾螺絲之收入是多
    少，且原告2人請求慰撫金之金額過高等語資為抗辯
乙、得心證之理由：
一、本件車禍發生，係被告於96年2月12日上午11時25分許，駕
    駛車號E6-1228號自用小客貨車，沿澎湖縣202線道西向東行
    駛，途經該線道7.1公里處，因過失擦撞同向前方由原告甲
    ○○○所騎乘、搭載原告乙○○○之車號XVO-658號重型機
    車，原告甲○○○因而駕駛失控，使該機車追撞路邊停放之
    自用小客車，造成原告甲○○○、乙○○○人車倒地，原告
    甲○○○因而受有右手中指近端指骨粉碎性骨折、左手腕橈
    骨遠端、左脛骨高原骨折等傷害，原告乙○○○則受有右橈
    骨遠端粉碎性骨折併脫位、雙膝髕前挫傷、頭部外傷併下巴
    挫傷等傷害等事實，業據本院96年交簡上第5號刑事判決認
    定在案。依刑事訴訟法第500條之規定，爰以上開刑事判決
    認定之事實，作為本件刑事附帶民事判決判斷之依據。
二、按因故意或過失，不法侵害他人之權利者，負損害賠償責任
    ；不法侵害他人之身體或健康者，對於被害人因此喪失或減
    少勞動能力，或增加生活上之需要時，應負損害賠償責任；
    不法侵害他人之身體、健康、名譽、自由、信用、隱私、貞
    操，或不法侵害其他人格法益而情節重大者，被害人雖非財
    產上之損害，亦得請求賠償相當之金額，民法第184條第1項
    前段、第193條第1項、第195條第1項前段分別定有明文。本
    件被告駕車過失肇事，致原告2人受有上開傷害，構成侵權
    行為，對於原告2人因此所受之損害，應負賠償責任甚明。
    茲就原告2人請求被告賠償之金額，應否准許，分述如下：
  (一)修理機車費用：原告乙○○○主張其騎乘之機車因本件車禍
    受損，因此支出修理費用6,800元，訴請被告賠償。查原告
    乙○○○騎乘之機車受損，並非被告本件犯行所致之損害（
    刑法上並無過失毀損之刑責）。是以，原告乙○○○以刑事
    附帶民事程序請求被告賠償修車費用，於法無據，為無理由
    ，應予駁回。
  (二)醫療費用：原告乙○○○主張其因車禍受傷支出醫療費用2
    千元，原告甲○○○則主張其支出5千元，為被告所不爭執
    ，並有三軍總醫院澎湖分院收費單據附卷可稽。從而，原告
    2人各請求被告賠償2千元、5千元，為有理由，應予准許。
  (三)無法工作之損失：原告主張其2人平日均至海邊撿拾螺絲貼
    補家用，每月均各約收入1萬5千元，因此車禍受傷，各均有
    3 個月無法撿拾螺絲，各損失4萬5千元，訴請被告賠償。本
    院斟酌三軍總醫院澎湖分院函覆：原告甲○○○自96年2月
    23日至96年6月1日共看9次骨科門診，最後一次右手中指仍
    因2月分粉碎性骨折造成僵硬；原告乙○○○自96年2月26日
    至96年5月30 日共門診8次，最後一次門診可見右手腕因2月
    分粉碎性骨折且手腕關節骨大碎，活動範圍明顯少於左側，
    及目前勞工最低薪資為每月17,280元等情，認原告2人上開
    請求，尚屬合理，應予准許。
  (四)慰撫金：原告主張其2人因車禍造成骨折，生活不便，且至
    今均仍感疼痛，各請求慰撫金10萬元。本院斟酌原告2人各
    曾因傷住院2次，又陸續前往醫院門診8、9次，而手部骨折
    對生活造成諸多不便，及原告2人以撿拾螺絲為業、被告則
    以打零工為生，認被告各以10萬元賠償原告2人精神上所受
    損失應屬妥適。從而，原告2人請求被告各賠償10萬元，為
    有理由，應予准許。
  (五)綜上所述，原告甲○○○得主張之損害金額共計為15萬元（
    5000+45000+100000＝150000）；原告乙○○○得主張之損
    害金額共計為14萬7千元（2000+45000+100000＝147000）。
三、又按，保險人依強制汽車責任保險法給付之保險金，視為加
    害人或被保險人損害賠償金額之一部分，加害人或被保險人
    受賠償請求時，得扣除之；又特別補償基金對受害人或其繼
    承人為補償者，視為加害人或汽車所有人損害賠償金額之一
    部分；又特別補償基金於補償範圍內，得直接向加害人或汽
    車所有人求償，強制汽車責任保險法第30條、同法第39條第
    1項、第2項分別定有明文，是以若強制汽車責任保險人、特
    別補償基金已為補償，在補償之範圍內，被害人或其繼承人
    對加害人之損害賠償請求權，應已移轉於保險人，被害人或
    其繼承人即不可請求，否則即有雙重得利之情形。查本件原
    告甲○○○於本件車禍後，已向保險公司領取9,112元之保
    險金，原告乙○○○則受領2,869元，業據明台產物保險公
    司函覆在卷，是以此部分金額，應自原告2人所請求之賠償
    金額中剔除。
四、從而，原告甲○○○、乙○○○依據侵權行為損害賠償之法
    律關係，各請求被告給付140,888元（000000-0000=140888
    ）、144,131元（000000-0000=144031），核無不合，應予
    准許。原告2人逾此部分之請求，則無理由，應予駁回。
五、結論：本件原告之訴，為一部有理由，一部無理由，並依刑
    事訴訟法第502條第1項、第2項，判決如主文。
中    華     民     國     97    年    5    月   29    日
                  刑事庭  審判長法  官  管安露
                                法  官  陳順輝
                                法  官  李宛玲
以上正本證明與原本無異。
本判決不得上訴。
中    華     民     國     97    年    5    月   29    日
                                書記官  莊茹茵


司法院資訊處製作；財團法人民間司法改革基金會備份。
